【裁判字號】    89,家抗,27
【裁判日期】    890830
【裁判案由】    收養認可
【裁判全文】
臺灣高等法院臺南分院民事裁定  八十九年度家抗字第二十七號   Ｋ
      抗  告  人  丙  ○  ○
                  甲○○○
                  乙  ○  ○
右抗告人因請求認可收養子女事件，對於中華民國八十七年九月十日臺灣雲林地方法
院中華民國八十八年十一月二十六日（八十八年度養聲更字第一號）所為裁定提起抗
告，本院裁定如左：
      主      文
抗告駁回。
抗告程序費用由抗告人負擔。
      理      由
一、本件抗告人於原法院聲請意旨略以：伊於民國八十七年五月十六日與被收養人乙
    ○○之代理人葉志亮訂立收養契約書，爰依法請求認可等語，並提出收養契約、
    戶籍謄本、大陸地區江西省峽江縣公證處（九一）峽證字第四一八號、江西省吉
    安地區公證處（九八）吉地證台字第十九號公證書、財團法人海峽交流基金會（
    八七）核字第一Ｏ四五六號證明、（八七）海惠（法）字第Ｏ五七五號函各一份
    為證。
二、經查：按收養子女，除夫妻之一方，收養他方之子女者外，有配偶者收養子女時
    ，應與其配偶共同為之，又台灣地區人民收養大陸地區人民為養子女，收養者已
    有子女或養子女者，法院應不予認可，民法第一千零七十四條、臺灣地區與大陸
    地區人民關係條例第六十五條第一款分別定有明文。本件抗告人丙○○、甲○○
    ○為夫妻，收養子女，依上開規定，夫妻應共同為之。丙○○雖無子女或養子女
    ，但其配偶甲○○○已與前配偶張明傳生有四名子女即張乾三、張乾舜、張美珍
    、張乾佑，有戶籍謄本在卷可稽，則其再收養大陸地區之乙○○，核與台灣地區
    與大陸地區人民關係條例第六十五條第一款收養人須無子女之規定不合，又有配
    偶者收養子女時既應與配偶共同為之，顯不能單獨為收養行為，丙○○因與甲○
    ○○結婚，而為有配偶之人，則其不能與甲○○○共同收養大陸地區之乙○○為
    養子，法院亦應不予認可，則原法院以此為由，而駁回抗告人之聲請，經核尚無
    不合。
三、抗告意旨略以：抗告人丙○○查無民法第一千零七十九條第五項之規定，又配偶
    甲○○○前夫之子女姓張，而丙○○姓朱，能成為傳宗接代嗎？有血統關係能否
    立族譜為繼承人，並隨丙○○到大陸認組歸宗？原先就是收養的子女不願意到大
    陸定居才終止收養的，這不但是法律問題也是事實問題，但依海基會、海協會規
    定，目前來台定居配偶數目很多，而台灣配偶去大陸定居的也不少，但丙○○之
    配偶甲○○○不肯去大陸探親，倘依原裁定一對夫妻女的兒孫滿堂，男的絕子絕
    孫，有此法條嗎？尤因近年來，抗告人百病纏身，想藉勉強能動時，未雨綢繆能
    使雙方見面認識，建立一點友誼，以便抗告人病倒或老去時，雙方好處理一切，
    如此好聚好散，甚至能往返成為好朋友，未料受到人為的因素而遺憾云云。惟查
    抗告人丙○○之配偶即抗告人甲○○○既已有四名子女，核與首開條例規定不合
    ，自無從准許其再收養大陸地區人民為養子女。抗告意旨指摘，乃屬立法是否妥
    適之問題，要不得作為其有利之認定，其請求廢棄原裁定，不能認為有理由。
四、據上論結，本件抗告為無理由，依非訟事件法第二十八條、第八條第二項、第十
    條、民事訴訟法第四百九十二條第一項、第七十八條、第八十五條第一項前段，
    裁定如主文。
中      華      民      國    八十九    年      八      月    三十      日
                                    臺灣高等法院臺南分院民事第三庭
~B1審判長法官  林    輝    雄
~B2      法官  莊    俊    華
~B3      法官  高    明    發
右為正本係照原本作成。
不得再抗告。
中      華      民      國    八十九    年      九      月      一      日
                                        法院書記官  陳    昆    陽


司法院資訊處製作；財團法人民間司法改革基金會備份。
